【裁判字號】    89,家抗,56
【裁判日期】    890317
【裁判案由】    請求准予繼承
【裁判全文】
臺灣高等法院民事裁定  八十九年度家抗字第五十六號
      抗  告  人  甲○○
      訴訟代理人  李玉亭
右抗告人因對胡振濤請求准予繼承事件，對於中華民國八十八年十一月五日臺灣板橋
地方法院八十八年度聲繼字第七八號所為裁定提起抗告，本院裁定如左：
      主    文
抗告駁回。
抗告程序費用由抗告人負擔。
      理    由
一、本件聲請意旨略以，聲請人即抗告人係相對人胡振濤之胞兄，係第三順位繼承人
    ，爰依台灣地區與大陸地區人民關係條例第六十六條規定，具狀表示願意繼承云
    云。
二、原法院以相對人胡振濤於死亡後其第一順位繼承人即其女胡平已於八十七年十二
    月二十八日具狀向原法院表示願意繼承，並經准予備查在案，業據原法院調取八
    十八年聲繼字第一號案卷核閱屬實，聲請人主張其係相對人胡振濤之胞兄，係第
    三順位繼承人，縱屬實在，依法亦無繼承權，其表示願意繼承，於法未合，而為
    駁回之裁定。
三、抗告意旨略以，抗告人係相對人之胞兄，相對人去台之前未曾結婚，何來女兒胡
    平？其所為繼承顯然身分不實。另查胡平乃相對人胞兄胡正興之女兒，又名胡周
    平，其假冒相對人女兒之身分於八十七年十二月二十八日向板橋地方法院提出繼
    承申請，並經原法院八十八年聲繼字第一號裁定許可，聲請法院撤銷胡平之繼承
    並准由抗告人為繼承云云。
四、經查「繼承權是否被侵害，應以繼承人繼承原因發生後，有無被他人否認其繼承
    資格並排除其對繼承財產之占有、管理或處分為斷。凡無繼承權而於繼承開始時
    或繼承開始後僭稱為真正繼承人或真正繼承人否認其他共同繼承人之繼承權，均
    屬繼承權之侵害，被害人或其法定代理人得依民法第一一四六條規定請求回復之
    ，初不限於繼承開始自命為繼承人而行使遺產上權利者，始為繼承權之侵害。」
    業經大法官會議解釋釋字第四三七號闡述甚明。本件抗告人主張相對人胡振濤並
    未結婚，亦無女兒，並主張撤銷八十八年聲繼字第一號，請求准予抗告人繼承等
    語，顯係主張繼承權受有侵害；另大陸地區人民依臺灣地區與大陸地區人民關係
    條例第六十六條第一項聲請繼承之案件，其性質應為非訟事件，法院應依非訟程
    序審查，然法院所為准駁之裁定，無確定實體關係存否之性質，於繼承權之存否
    並無既判力，本件依前述解釋，抗告人自應另以訴訟請求回復其繼承權，始為適
    法。原法院據以駁回並無不當，抗告意旨仍執前詞請求准許繼承，為無理由，應
    予駁回，至於抗告意旨另請求撤銷八十八年聲繼字第一號裁定，亦非本見抗告所
    得審究，附此敘明。
五、結論，本件抗告為無理由裁定如主文。
中      華      民      國    八十九    年      三      月      十七    日
                            臺灣高等法院民事第十二庭
                                審判長法  官  林  丁  寶
                                      法  官  高  鳳  仙
                                      法  官  韓  金  秀
右正本係照原本作成。
不得再抗告。
中      華      民      國    八十九    年      三      月    二十三    日
                                      書記官  周  淑  靜


司法院資訊處製作；財團法人民間司法改革基金會備份。
